【裁判字號】    99,非抗,5
【裁判日期】    990325
【裁判案由】    拍賣抵押物
【裁判全文】
臺灣高等法院高雄分院民事裁定           99年度非抗字第5號
再 抗告 人  光順營造有限公司
法定代理人  乙○○
再 抗告 人  甲○○
共同代理人  唐治民律師
上列再抗告人因與相對人國泰世華商業銀行股份有限公司間拍賣
抵押物事件，對於民國99年1 月26日臺灣高雄地方法院99年度抗
字第15號所為裁定提起再抗告，本院裁定如下：
    主  文
再抗告駁回。
再抗告程序費用新台幣壹仟元由再抗告人負擔。
    理  由
一、按對於抗告法院之裁定再為抗告，僅得以其適用法規顯有錯
    誤為理由，非訟事件法第45條第3 項定有明文。所謂適用法
    規顯有錯誤，係指確定判決所適用之規定，顯然不合於法律
    規定，或與司法院現尚有效及大法官會議之解釋，或最高法
    院現尚有效之判例顯有違反，或消極不適用法規，顯然影響
    裁判者而言，不包括認定事實不當或漏未斟酌證據之情形在
    內。又提起再為抗告，依非訟事件法第46條準用民事訴訟法
    第495 條之1 第2 項、第470 條第2 項規定，應於再抗告狀
    內記載再抗告理由，表明原裁定有如何合於適用法規顯有錯
    誤之具體情事；如未具體表明，或其所表明者與上開規定不
    合時，即得認其再抗告為不合法以裁定駁回之。
二、再抗告意旨略以：再抗告人光順營造有限公司（下稱光順公
    司）於民國91年1 月17日，以再抗告人甲○○為連帶保證人
    ，向相對人借款新台幣（下同）900 萬元，並以如第一審裁
    定附表（下稱附表）所示光順公司所有之建物及甲○○所有
    之土地為擔保，設定本金最高限額抵押權1080萬元，抵押權
    存續期間自91年1 月17日起至121 年1 月16日止（下稱系爭
    最高限額抵押權），嗣該900 萬元借款已悉數清償。光順公
    司又於92年1 月28日，以甲○○為連帶保證人，向相對人借
    款590 萬元、110 萬元，亦於98年7 月30日清償完畢，則光
    順公司並未積欠相對人任何債務。又甲○○僅為物上保證人
    及連帶保證人，保證之對象係光順公司與相對人間在一定範
    圍內之債務，逾此範圍即非本件最高限額抵押權擔保範圍，
    而光順公司既未對相對人負有債務，則甲○○就系爭最高限
    額抵押權所擔保之範圍即無保證債務存在。至抵押權設定契
    約書雖記載甲○○為「義務人兼債務人」，然係擔任光順公
    司向相對人借款之連帶保證人所設定，故抵押權係擔保光順
    公司之債務，並非訴外人黃璽文之債務，此由書面形式審查
    即知，無涉於實體認定。是甲○○雖另擔任黃璽文向相對人
    借款之連帶保證人，相對人亦不得據其對黃璽文之債權而聲
    請拍賣本件抵押物，第一審裁定竟准予相對人之聲請，原裁
    定復駁回伊之抗告，乃違反民法第860 條、第881 條之1 第
    1 項、第881 條之17，適用法規顯有違誤，爰請求廢棄原裁
    定等語。
三、按聲請拍賣抵押物，係屬非訟事件，祇須其抵押權已經依法
    登記，並依登記之清償期業已屆滿而未受清償時，法院即應
    為許可拍賣之裁定；次按最高限額抵押係指債務人或第三人
    提供其不動產為擔保，就債權人對債務人一定範圍內之不特
    定債權，在最高限額內設定之抵押權，是以最高限額抵押權
    所擔保者，係在一定範圍內之法律關係所不斷發生之債權。
    本件相對人主張再抗告人於91年1 月28日設定系爭最高限額
    抵押權，共同擔保對相對人之債務，存續期間自91年1 月17
    日起至121 年1 月16日止，並經登記在案。而黃璽文於89年
    12月30日，邀同甲○○為連帶保證人，向相對人借款4,804
    萬5,000 元，其還款方式、借款期限、約定利息按契約之約
    定計算。詎黃璽文自90年8 月30日起即未繳納本息，黃璽文
    與甲○○乃於91年10月11日書立分期清償協議書，約定自91
    年10月11日起至96年10月11日止分期清償，如有一期未履行
    ，全部債務視同到期。惟仍未按期清償，依上開約定，已喪
    失期限利益，所欠債務已視為全部到期，抵押權人即相對人
    自得向法院聲請拍賣抵押物等情，業據提出抵押權設定契約
    書、他項權利證明書、土地及建物登記簿謄本、分期清償協
    議書、保證書、本票各1 件為證。依上開抵押權設定契約書
    所載，系爭最高限額抵押權之擔保範圍「為債務人對抵押人
    現在（包括過去所負現在未清償）及將來所負在本抵押權設
    定契約書所定債權最高限額內之各項借款、票據、保證、利
    息、遲延利息…」，而當事人欄則載明光順公司及甲○○均
    為義務人兼債務人。自形式上觀之，系爭最高限額抵押權之
    擔保範圍應包括甲○○所負之保證債務，且未約定僅限於擔
    任光順公司向相對人借款之保證債務，則於此期間所發生之
    保證債務均應在抵押權擔保範圍，並不限於擔任光順公司向
    相對人借款之連帶保證債務，自不待言。是甲○○既擔任黃
    璽文向相對人借款之連帶保證人，且上開91年10月11日之分
    期清償協議書約定保證債務之清償期係在抵押權存續期間，
    即應為系爭最高限額抵押權擔保範圍。又該借款債務已屆清
    償期而未償還，亦經相對人對黃璽文、甲○○取得執行名義
    ，此有相對人提出台灣屏東地方法院93年8 月12日屏院高民
    執宙字第93執2709號債權憑證可稽，是相對人聲請拍賣抵押
    物自屬有據。從而，抗告法院維持第一審之裁定，駁回再抗
    告人之抗告，經核並無違誤。至再抗告人以：系爭最高限額
    抵押權係光順公司向相對人借款，並由甲○○擔任連帶保證
    人所設定，故抵押權係擔保光順公司借款及該借款之保證債
    務，並非黃璽文之債務云云。惟依其所陳上開理由，乃爭執
    系爭最高限額抵押權擔保範圍是否包括甲○○擔任黃璽文向
    相對人借款之連帶保證債務，要屬原法院依其職權裁定認定
    事實當否之問題，與適用法規是否顯有錯誤無涉，尚非再抗
    告程序所得審究。再抗告論旨指摘原裁定不當，求予廢棄，
    為不合法，應予駁回。
據上論結，本件再抗告為不合法，依非訟事件法第21條第2 項、
第24條第1 項、第46條，民事訴訟法第495 條之1 第2 項、第
481 條、第444 條第1 項、第78條，裁定如主文。
中    華    民    國    99    年    3    月     25    日
                            民事第五庭
                                審判長法官  蔡明宛
                                法      官  曾錦昌
                                法      官  魏式璧
以上正本證明與原本無異。
本件不得抗告。
中    華    民    國    99    年    3    月     25    日
                                書  記  官  林佳蓉

司法院資訊處製作；財團法人民間司法改革基金會備份。
